臺灣板橋地方法院交通事件裁定　　　　96年度交聲字第1802號
原處分機關　交通部公路總局臺北區監理所
異　議　人　甲○○
上列異議人因違反道路交通管理處罰條例案件，對於交通部公路
總局臺北區監理所於民國九十六年十月三十日分別以北監營裁字
第裁四○─Ｃ00000000號、北監營裁字第裁四○─Ｃ0
0000000號所為之裁決處分（原舉發案號：臺北縣政府警
察局九十六年九月十六日北縣警交字第Ｃ00000000號、
第Ｃ00000000號）聲明異議，本院裁定如下：
    主  文
聲明異議駁回。
    理  由
一、按汽車駕駛人，行經有燈光號誌管制之交岔路口闖紅燈者，
    處新臺幣（下同）一千八百元以上，五千四百元以下罰鍰；
    又汽車駕駛人，駕駛汽車有違反本條例之行為，經交通勤務
    警察或依法令執行交通稽查任務人員制止時，不聽制止或拒
    絕停車接受稽查而逃逸者，除按各該條規定處罰外，處三千
    元以上六千元以下罰鍰，道路交通管理處罰條例第五十三條
    及第六十條第一項分別定有明文。次按「汽車駕駛人之行為
    有下列情形之一，當場不能或不宜攔截製單舉發者，得逕行
    舉發：一、闖紅燈或平交道。‧‧‧四、不服指揮稽查而逃
    逸‧‧‧」、「第一項逕行舉發，應記明車輛牌照號碼、車
    型等可資辨明之資料，以汽車所有人為被通知人製單舉發。
    」，道路交通管理處罰條例第七之二條第一項第一款、第四
    款、第四項亦規定甚明。再按「本條例之處罰，受舉發違反
    道路交通管理事件之受處罰人，認為受舉發之違規行為應歸
    責他人者，應於舉發違反道路交通管理事件通知單應到案日
    期前，檢附相關證據及應歸責人相關證明文件，向處罰機關
    告知應歸責人，處罰機關應即另行通知應歸責人到案依法處
    理。逾期未依規定辦理者，仍依本條例各該違反條款規定處
    罰。」，道路交通管理處罰條例第八十五條第一項亦明定可
    循。
二、本件舉發機關臺北縣政府警察局三峽分局交通分隊以受處分
    人即異議人甲○○所有車牌號碼為ＣＳＡ─一九○號重型機
    車，於民國九十六年九月十六日二十二時二十八分許，行經
    臺北縣三峽鎮○○路與大同路口時，其駕駛人有闖越紅燈且
    不聽勤務人員制止指示拒絕停車接受稽查而逃逸之違規行為
    ，經警製單逕行舉發，此有臺北縣政府警察局九十六年九月
    十六日北縣警交字第Ｃ00000000號、第Ｃ0000
    0000號舉發違反道路交通管理事件通知單在卷可稽。嗣
    原處分機關並據以裁決，以異議人違反道路交通管理處罰條
    例第五十三條第一項、第六十條第一項之規定，分別裁處罰
    鍰一千八百元並記違規點數三點，及罰鍰三千元並記違規點
    數乙點，此亦有交通部公路總局臺北區監理所九十六年十月
    三十日北監營裁字第裁四○─Ｃ00000000號、北監
    營裁字第裁四○─Ｃ00000000號違反道路交通管理
    事件裁決書附卷可據。
三、異議意旨略以該機車平日係由伊使用，然並未於上開時間前
    往舉發地點，，且警員逕行舉發應附照片，爰請求撤銷原處
    分云云。
四、經查：
  (一)上開機車駕駛人之違規事實，業據證人即舉發警員乙○○於
    本院前審訊問時到庭具結證稱：「這件是我舉發的沒錯。當
    天我們在路口取締闖紅燈的違規勤務，我們當時位置在永安
    街與大同路口，本件因為已經發生一段時間了，詳細情形是
    我看當時所作的工作記錄簿才能回想，我們每次都會有二位
    員警，若是看到闖紅燈的我們會互相比對車號無誤後才會登
    記，本件詳細情形因為時間太久，我已經不記得了，但是當
    時我有將看到的情形記載在工作記錄簿上。這個路口我們並
    不是第一次攔查，已經攔查好幾次了，從我今年三月調到三
    峽分局後，就時常在這邊執行闖紅燈的取締勤務。我們是有
    親眼看到闖紅燈才會攔查，攔查時我們會吹哨及以指揮棒指
    示停車，我們都有穿反光背心，且該地點燈光明亮，被攔查
    人不可能看不到我們。若是我們看到闖紅燈且不服稽查逃逸
    的情形，我們會記下車牌號碼、車子顏色及廠牌。我們現場
    有二位員警，會互相比對所記得車號是否正確，回去後再查
    詢車籍資料，看看調出來的資料顯示的廠牌、顏色是否與我
    們看到的相同，確認後我們才會舉發。」等語（參九十六年
    十二月二十日訊問筆錄），並有原舉發機關九十六年十月二
    十二日北縣警峽交裁字第○九六○○三○六六一號函與證人
    所提出臺北縣政府警察局員警工作紀錄簿及現場圖在卷可稽
    。
  (二)按交通警員製單舉發違反道路交通管理處罰條例所列之違規
    行為，係公務員基於職務上權力，依法就特定之具體事件所
    為具公法上效果之單方行政行為，基於公務員為公法上行為
    具有公信力之原則，該行政處分當可被推定為真正，本此公
    信原則，立法者乃賦予行政機關制定違反道路交通事件統一
    裁罰標準及處理細則，使執勤警員得當機處分以達其維護交
    通秩序、安全之行政目的。反之，若謂公務員一切行政行為
    均需預留證據以證其實，則國家行政勢必窒礙難行。本件舉
    發員警即證人乙○○與異議人並不相識，亦無宿怨嫌隙，此
    其二人均是認一致在卷，堪信證人應無甘冒偽證罪刑責風險
    而設詞構陷異議人之理，其對當日所見違規情形於具結後堅
    證如上，足認其確係依自己親自見聞所得而為上開供述。再
    按由於交通管理事件數量甚多，欲強使舉發人員對於每一件
    所舉發之違規事項均能為清楚記憶，此於客觀上難能期待，
    惟憲法明定人民享有訴訟權之基本人權，此項原則於交通行
    政上自亦有其適用，是以駕駛人於因交通違規而受裁罰時，
    享有要求法院調查證據後予以裁判之權利，故於不存在少數
    特別狀況之情形下（例如舉發人員事後因客觀上不能之原因
    而無法到證述等），不得僅以交通警員舉發行為之本身即予
    推定駕駛人之違規行為，而仍需由舉發之人到庭具結後證述
    所見違規情形。職是之故，如駕駛人於舉發當時對於被舉發
    之事項不服，舉發人員循此當可知悉該駕駛人日後將有極高
    之可能性對監理機關之裁罰不服提起異議，自己亦因此而有
    到庭證述之必要，於此狀況下舉發人員當有義務於現場或嗣
    後即為記錄當時所見違規情事與處理經過，以備日後到庭證
    述時據以喚起自己記憶而為證述，並為其舉發職務執行經過
    之佐據。如怠於為此項工作紀錄，而於法院調查時以時隔較
    久不復記憶而未能詳實陳述所見駕駛人之違規行為，如別無
    其他事證可佐，即不能僅以其舉發行為推定為真正而認定駕
    駛人之違規行為，此為公務人員執行交通稽查任務時，所應
    盡最低程度之採證義務與標準。本件證人乙○○雖到庭表示
    因時間距離一段時間，現已無法清楚記憶當時見違規情狀等
    語，然其於舉發當時已依所見情狀登錄於工作紀錄簿，內容
    詳載當時所見違規情狀之時間、地點、車種、車號、顏色、
    違規行為與員警稽查作為等內容，復證陳其迄今已擔任交通
    稽查勤務達相當期間之久，亦多次因駕駛人不服稽查逃逸而
    逕行舉發，且於此等狀況逕行舉發時亦會與另名目睹同事相
    互核對所見車號一致，並確認依車號查得車籍資料與所見車
    輛相符後，方據以製單舉發。依證人上開證述，其對於不服
    稽查逃逸而為逕行舉發之勤務執行已有充份經驗，堪認對此
    等狀況之處理具有相當之能力，復於記下逃逸機車之車型、
    車號後與同事相互核對是否相符，並將相關事項以詳細紀錄
    ，尤足認其對本案之舉發係慎重為之，此外復查無其他任何
    事證可認證人上開證述有何瑕疵或與事理相違而可認與事實
    不符之處，本院依直接審理所得心證，堪認其依當時自己親
    自見聞所為之書面紀錄而在本院所為之上開證述，應與事實
    相符。又本件違規情形事出突然，客觀上舉發員警顯不及取
    用照相器材拍照存證，而已無法藉由其他科學舉證方式認定
    事實。惟在認定事實上，人證本即為法律所允許之證據方法
    ，茍證人之證述經調查結果可得與事實相符之心證，自可憑
    以為事實之認定，此在數量龐大且突發狀況較多之交通事件
    中尤然，不因未經拍照存證而有異。
  (三)又就異議人固尚辯稱其並未騎乘上開機車於舉發時間行經該
    處云云，惟並未提出其他事證可為佐據，是其所稱系爭機車
    於舉發當時未行經舉發地點乙節，自難憑信。查本件係逕行
    舉發而依法對車輛所有人裁罰，依前開法律之規定，異議人
    得於到案日前向監理機關告知違規駕駛人姓名、身分證統一
    編號及住址者，處罰機關即應另行通知違規駕駛人到案依法
    處理，然異議人迄今均未依上開規定而告知違規駕駛人之年
    籍。按異議人既為系爭機車所有人，自可推定系爭機車為異
    議人事實上所管領，則系爭機車之使用狀態，當應由異議人
    舉證，茍無遭竊、遺失、轉讓或出借他人等可資證明該機車
    已逸脫其實力管領之情形，依上開規定即應對之裁罰。然異
    議人僅空言舉發當時系爭機車未行經該處，並未提出相當之
    證據以供審酌、調查，尚難遽認當時該機車不在其管領之下
    。而前開證人乙○○所述，雖無法認定當日於舉發時地騎乘
    系爭機車之駕駛人是否為異議人，但尚未能排除係由異議人
    出借或容任他人騎乘之可能性；本件係依法律規定歸責於汽
    車所有人而為處分，並非以異議人為駕駛人而裁罰，是縱異
    議人本人未於上開時間騎乘該車行經舉發地點乙節之陳述屬
    實，在不能排除異議人將系爭機車出借或容任他人騎乘可能
    性之情形下，此亦無礙於原處分機關依道路交通管理處罰條
    例所定歸責原則而對異議人裁決處分之合法性。
  (四)綜上所述，異議人所為各項置辯，尚難憑信，本件依證人乙
    ○○之證述，已堪認定系爭機車確有於九十六年九月十六日
    二十二時二十八分許，在臺北縣三峽鎮○○路與大同路口時
    ，其駕駛人有闖越紅燈且不聽勤務人員制止指示拒絕停車接
    受稽查而逃逸之違規事實，自應依上開規定對汽車所有人即
    異議人裁罰。
  (五)原處分機關依據上開事實認定憑以裁罰，依道路交通管理處
    罰條例第五十三條第一項、第六十條第一項之規定，而為前
    揭裁決處分，於法並無違誤。是以本件異議人聲明異議為無
    理由，應予駁回。
據上論斷，應依道路交通案件處理辦法第十九條，裁定如主文。
中　　華　　民　　國　　96　　年　　12　　月　　31　　日
                    交通法庭    法　官  楊博欽
以上正本證明與原本無異
如不服本裁定應於送達後五日內向本院提出抗告狀
                                書記官　李慈容
中　　華　　民　　國　　96　　年　　12　　月　　31　　日
